【裁判字號】    94,易,1264
【裁判日期】    950523
【裁判案由】    毒品危害防制條例
【裁判全文】
臺灣桃園地方法院刑事判決              94年度易字第1264號
公  訴  人  臺灣桃園地方法院檢察署檢察官
被      告  甲○○
上列被告因毒品危害防制條例案件，經檢察官提起公訴（94年度
偵字第11583號），本院判決如下：
    主  文
甲○○持有第二級毒品，處有期徒刑參月，如易科罰金，以參佰
元折算壹日。扣案之第二級毒品MDMA伍顆（含包裝之塑膠袋及標
籤紙，驗後實稱毛重共計壹點肆參壹公克）均沒收銷燬，扣案之
分裝袋玖拾只均沒收。
被訴幫助施用第二級毒品部分無罪。
    事  實
一、甲○○明知3,4-亞甲基雙氧甲基安非他命（即MDMA，俗稱搖
    頭丸或快樂丸，以下稱MDMA）為毒品危害防制條例第2 條第
    2 項第2 款所列之第二級毒品，不得非法持有，竟仍基於持
    有第二級毒品之犯意，於民國94年6 月22日23時許，在桃園
    縣桃園市○○路舊遠東百貨公司4 樓之「爵士藍調舞廳」內
    ，以每顆新臺幣（下同）150 元之代價，向真實姓名年籍不
    詳、綽號「阿毛」之成年男子購入第二級毒品MDMA5 顆（含
    包裝之塑膠袋及標籤紙，驗前實稱毛重共計1.704 公克，驗
    後實稱毛重共計1. 431公克）後，即非法持有之。嗣於同年
    6 月23日凌晨1 時30分許，在桃園市○○○街81號前為警查
    獲，並扣得上開第二級毒品MDMA5 顆、其所有預備供包裝持
    有第二級毒品MDMA之分裝袋90只，及與本案無關之第三級毒
    品愷他命7 小瓶、含不明殘渣之塑膠瓶12個、吸管3 支等物
    ，始悉上情。
二、案經桃園縣政府警察局移送臺灣桃園地方法院檢察署檢察官
    偵查起訴。
    理  由
壹、有罪部分：
一、上揭犯罪事實，業據被告甲○○於本院審理時坦承不諱，且
    有查獲物品照片2 張在卷可稽，並有分裝袋90只及土黃色圓
    形錠5 顆扣案可證。而該查扣之土黃色圓形錠5 顆，經送請
    行政院衛生署管制藥品管理局鑑定結果，確檢出第二級毒品
    MDMA成分，連同無法析離秤重之塑膠袋及標籤紙，驗前實稱
    毛重共計1.704 公克，驗後實稱毛重共計1.431 公克等情，
    亦有該局94年8 月12日管檢字第0940007810號函暨檢驗成績
    書各1 份附卷為憑，是被告之自白經前開證據補強後，應與
    事實相符，為可採信。綜上所述，本件事證明確，被告犯行
    堪以認定，應予依法論科。
二、按MDMA係毒品危害防制條例第2 條第2 項第2 款所規定之第
    二級毒品。是核被告甲○○所為，係犯毒品危害防制條例第
    11條第2 項之持有第二級毒品罪。又扣案第二級毒品MDMA5
    顆，驗前實稱毛重共計1.704 公克，驗後實稱毛重則共計1.
    431 公克之情，既如前述，顯見被告持有第二級毒品之數量
    顯未達行政院所訂定「轉讓持有毒品加重其刑之數量標準」
    ，自無庸依毒品危害防制條例第11條第4 項規定加重其刑，
    附此敘明。爰審酌被告非法持有第二級毒品MDMA5 顆，對個
    人身心之戕害非輕，並助長社會不良風氣，惟念其犯後坦承
    犯行、態度尚可，並考量其品行、犯罪動機、目的、手段、
    智識程度等一切情狀，量處如主文所示之刑，並諭知易科罰
    金之折算標準，以示懲儆。
三、扣案之第二級毒品MDMA5 顆（含包裝之塑膠袋及標籤紙，驗
    後實稱毛重共計1.431 公克），係查獲之毒品，不問屬於犯
    人與否，應依毒品危害防制條例第18條第1 項前段規定，宣
    告沒收銷燬之；而用以包裝MDMA之塑膠袋及標籤紙，因與上
    開毒品密切接觸，且鑑定機關就之亦無從與毒品分別鑑析其
    重量，有前揭行政院衛生署管制藥品管理局函暨檢驗成績書
    可憑，顯見該等塑膠袋及標籤紙已附著殘留之第二級毒品MD
    MA成份且無法析離，應併同前開第二級毒品MDMA諭知沒收銷
    燬。又查扣之分裝袋90只，乃被告所有預備供包裝持有第二
    級毒品MDMA所用之物，此據其於審理時供明在卷，均應依刑
    法第38條第1 項第2 款宣告沒收。至鑑定機關取樣之MDMA，
    已因鑑驗而用罄，自無庸再予宣告沒收銷燬。另扣案之白色
    粉末7 小瓶，經送鑑驗結果，檢出第三級毒品愷他命成分，
    固有前檢驗成績書可考，惟單純持有第三級毒品，不成立毒
    品危害防制條例第11條罪責，且依同條例第11條之1 規定，
    第三級毒品若有正當理由得予持有，是第三級毒品並非屬絕
    對禁止持有之違禁物。而前開愷他命7 小瓶，及其餘查扣之
    吸管3 支、含不明殘渣之塑膠瓶12個等物，被告於審理時既
    供承均為其施用愷他命所用之物，則與本案持有第二級毒品
    之犯行，顯無直接關聯，復非違禁物，自不予宣告沒收，併
    予敘明。
四、公訴意旨雖另指被告自94年4 月間某日起，在上開「爵士藍
    調舞廳」，向綽號「阿毛」之成年男子購買第二級毒品MDMA
    （不含前開論罪科刑部分）等語，惟按被告之自白，不得作
    為有罪判決之唯一證據，仍應調查其他必要之證據，以察其
    是否與事實相符，刑事訴訟法第156 條第2 項定有明文，其
    立法目的乃欲以補強證據擔保自白之真實，所謂補強證據，
    係指除該自白本身外，其他足資以證明自白之犯罪事實確有
    相當程度真實性之證據而言。經查：被告固於本院行準備程
    序時自白此部份之犯行，然被告除前開論罪科刑之部分外，
    其餘各次因購買而持有之藥物則俱未扣案，實無從送驗以證
    明是否確為毒品，公訴人復未提出其他證據以資補強，揆諸
    上述法條及說明，已難僅憑前開自白即為被告不利之認定。
    此外，復查無其他積極事證足資擔保被告前開自白之真實性
    ，即屬不能證明被告之此部分犯行，惟依公訴人起訴之旨，
    顯認此與前揭經本院論罪部分有連續犯之裁判上一罪關係，
    爰不另為無罪之諭知。
貳、無罪部分：
一、公訴意旨又以：被告甲○○自94年4 月間某日起，幫某真實
    姓名年籍不詳之友人「李沛宏」購買毒品3 次，因認被告此
    部分，係涉犯毒品危害防制條例第10條第2 項、刑法第30條
    罪嫌。
二、按犯罪事實應依證據認定之，無證據不得認定犯罪事實；又
    不能證明被告犯罪者，應諭知無罪之判決，刑事訟訴法第15
    4 條第2 項、第301 條第1 項分別定有明文。次按認定犯罪
    事實，所憑之證據，雖不以直接證據為限，間接證據亦包括
    在內，然無論直接或間接證據，其為訴訟上之證明，須於通
    常一般之人，均不致於有所懷疑，而得確信其為真實之程度
    者，始得為有罪之認定，倘其證明尚未達此一程度，而有合
    理性懷疑之存在時，即無從為有罪之認定，此亦有最高法院
    76年度臺上字第4986號判例可資參照。
三、公訴意旨認被告涉有此部分幫助施用第二級毒品之犯嫌，無
    非係以被告於偵查及本院訊問時之自白為其論據。經查：
  (一)被告於偵查、本院訊問時雖均自承有為友人購買第二級毒品
    MDMA，然其於檢察官94年6 月23日偵查時先指稱：係受綽號
    「阿忠」之友人委託購買云云，詎於本院同日訊問時，則又
    改稱：係友人「李沛宏」託其購毒云云，可見被告僅就委託
    其購毒者究為何人一節，前後供述即有不一。且被告就其受
    託購買毒品之方式，原於檢察官94年7 月12日偵查時，係供
    承：衣服（即MDMA）1 件以150 元買進，再以同樣價錢賣給
    「李沛宏」，車馬費是他們自己給我的云云，惟於本院94年
    8 月19日訊問時，則一改前供，指稱：「李沛宏」在舞廳先
    給我150 元要買1 顆MDMA，我就馬上拿他給我的150 元，去
    向舞廳的藥頭買1 顆MDMA交給「李沛宏」云云，迨本院94年
    12月30日行準備程序時，竟又諉稱：「李沛宏」都是在舞廳
    內向我說要買，我就帶他一起去找「阿毛」買，第1 次買愷
    他命2 包，第2 次買MDMA2 顆、愷他命1 包，第3 次買MDMA
    1 顆、愷他命3 包，這3 次都是我帶他一起去買的云云，足
    徵被告就基本犯罪情節，所為供述亦難一致，是其前揭自白
    顯具重大瑕疵，又查無其他事證足資擔保其真實性，自難遽
    採。
  (二)再被告所稱「李沛宏」之友人，因真實姓名年籍俱不詳，顯
    無從傳拘其到庭，或經由查詢前案紀錄之方式，以查明其曾
    否施用第二級毒品MDMA。且「李沛宏」藉由被告取得之藥物
    ，並未扣案，亦無法送驗以確定是否為第二級毒品，故徒憑
    公訴人所舉事證，實難認被告有何幫助施用第二級毒品之犯
    行。
四、綜上所述，本件依現存證據，尚難認在客觀上已達於通常一
    般人均不致於有所懷疑，而得確信被告確曾犯罪之程度。此
    外復查無積極證據足認被告有何公訴人所指之幫助施用第二
    級毒品之犯行，揆諸首揭法條說明，自應為被告無罪之諭知
    ，以昭審慎。
據上論斷，應依刑事訴訟法第299 條第1 項前段、第301 條第1
項，毒品危害防制條例第11條第2 項、第18條第1 項前段，刑法
第11條前段、第41條第1 項前段、第38條第1 項第2 款，罰金罰
鍰提高標準條例第2 條，判決如主文。
本案經檢察官崔秉君到庭執行職務。
中    華    民    國    95    年    5     月    23    日
                刑事第十一庭  審判長法  官  蔡 榮 澤
                                    法  官  魏 于 傑
                                    法  官  丁 俊 成
以上正本證明與原本無異。
如不服本判決，應於判決送達後10日內向本院提出上訴狀（應附
繕本），上訴於臺灣高等法院。
                                    書記官  簡 慧 瑛
中    華    民    國    95    年    5     月    25    日
附錄本案論罪科刑依據之法條：
毒品危害防制條例第11條：
持有第一級毒品者，處3 年以下有期徒刑、拘役或新臺幣5 萬元
以下罰金。
持有第二級毒品者，處2 年以下有期徒刑、拘役或新臺幣3 萬元
以下罰金。
持有專供製造或施用第一、二級毒品之器具者，處1 年以下有期
徒刑、拘役或新臺幣1 萬元以下罰金。
持有毒品達一定數量者，加重其刑至二分之一，其標準由行政院
定之。


司法院資訊處製作；財團法人民間司法改革基金會備份。
